【裁判字號】    90,上訴,383
【裁判日期】    900508
【裁判案由】    偽造文書等
【裁判全文】
臺灣高等法院臺中分院刑事判決                      九十年度上訴字第三八三號
    上訴人即被告  戊○○
右上訴人因偽造文書等案件，不服臺灣臺中地方法院八十九年度訴字第二三五五號中
華民國八十九年十二月二十二日第一審判決（起訴案號：臺灣臺中地方法院檢察署八
十九年度偵字第一三００五號），提起上訴，本院判決如左：
      主  文
原判決關於戊○○部分撤銷。
戊○○共同連續行使偽造私文書，足以生損害於他人，累犯，處有期徒刑壹年。
扣案偽造之中國國際商業銀行信用卡（卡號：0000－0000－0000－00
00號，原為乙○○所有之渣打銀行信用卡號碼）壹張、信用卡簽帳單（一式三份）
上偽造之「陳凱洋」署押均沒收。
      事  實
一、戊○○於民國八十七年間曾違反商標法案件，經臺灣嘉義地方法院判處有期徒刑
    四月確定，並於八十七年五月十三日執行完畢，猶不知悔改，竟與丁○○（原名
    陳乃文，於民國八十九年六月十二日更名為丁○○，經臺灣臺中地方法院於八十
    九年十二月二十二日判處有期徒刑一年，並已確定）及另一不詳姓名綽號「阿源
    」之成年男子基於為自己不法所有之概括犯意聯絡，於八十九年五月二十二日晚
    上七時三十分許，由戊○○交付偽造之中國國際商業銀行信用卡（卡號：000
    0－0000－0000－0000號，原為乙○○所有之渣打銀行信用卡號碼
    ）一張給丁○○，再由丁○○偽簽「陳凱洋」姓名於該信用卡背面，而偽造陳凱
    洋之署名，而於同日晚上八時許，由戊○○負責開車附載丁○○及「阿源」共同
    前往己○○在台中市○○路○段八十七號經營之「地球村通訊廣場」，由戊○○
    在車上把風接應，丁○○持上開偽造之信用卡與「阿源」進入店內，向己○○購
    買價值新臺幣（下同）一萬五千三百四十七元之摩托羅拉廠牌行動電話一支後，
    由丁○○在信用卡簽帳單上偽簽「陳凱洋」之署名付款（一式三份），使己○○
    陷於錯誤，而交付上開行動電話，丁○○得逞後，將該行動電話交給戊○○，足
    生損害於己○○、乙○○及中國國際商業銀行、渣打銀行。丁○○、戊○○及「
    阿源」三人，再於同日晚上八時三十分許，前往台中市○區○○路一段三五七號
    之一「大呼小叫通訊行」，由戊○○在車上把風接應，丁○○持該偽造之信用卡
    與「阿源」進入店內，以同上方法向該公司店員丙○○購買同廠牌、型式之行動
    電話，嗣因丙○○見狀起疑，乃向聯合信用卡中心查詢得知丁○○持用者為偽造
    之信用卡，丙○○因而報警處理，戊○○、「阿源」見警察到達乃逃逸無蹤，丁○○因來不及逃離現場而為警當場查獲，並扣得上開偽造之信用卡一張，始未得
    逞。
二、案經臺中市警察局第二分局報告臺灣臺中地方法院檢察署檢察官偵查起訴。
    理      由
一、訊據被告戊○○對於在右開時、地開車送丁○○、「阿源」二人前往「地球村通
    訊廣場」、「大呼小叫通訊行」購買行動電話，嗣因看到警察到達而逃逸等情坦
    承不諱，惟矢口否認有偽造信用卡及行使偽造信用卡詐欺犯行，辯稱因丁○○偷
    開被告的車到南方澳，車子損壞後，警方通知被告去領車，被告乃與「阿源」一
    起去南方澳將車及丁○○帶回來，因為車子之修理費為九千五百元，丁○○要賠
    償被告，乃刷卡購物，該偽造之信用卡並非被告交給丁○○，當天只是「阿源」
    叫被告開車載伊及丁○○到上開通訊行，被告在車上等候，並未到店裡購物，被
    告對於丁○○以偽造之信用卡購物之事並不知情等語。惟查，右開事實，業據共
    犯丁○○在警訊、偵查及本院審理中供稱明確，核與被害人己○○、丙○○、乙○○在警訊指訴情節相符，並有扣案之偽造信用卡一張、卷附之簽帳單影本一張
    可證，被告所辯顯係卸責之詞，不足採信，犯行至堪認定。
二、按信用卡簽帳單，係持卡人向特約商店消費後簽持卡人姓名於其上，由特約商店
    將第一聯交持卡人收執，第二聯或第三聯則由特約商店取回，而該簽帳單由持卡
    人簽名係指持卡人同意依據信用卡持卡人與發卡銀行間合約條件，對其所購物品
    或接受服務，均應按簽帳單之消費金額，付款予發卡銀行。故持卡人於該簽帳單
    簽名其用意與票據背書大致相同，皆係對所簽之金額負責之意，故為刑法第二百
    十條之私文書。又按於信用卡背面簽名欄內，偽簽他人姓名，因信用卡背面簽名
    欄之簽名，單純自形式上觀察，即足以表示信用卡之簽名者於信用卡之有效期限
    內有權使用該信用卡之辨識及證明，並非依習慣或特約表示一定用意之證明，故
    性質上仍屬刑法第二百十條之私文書。是核被告戊○○所為，係犯刑法第二百十
    六條行使第二百十條偽造私文書罪、第三百三十九條第一項、第三項之詐欺罪。
    公訴人認被告係犯刑法第二百十二條之罪，顯有誤會，應予變更起訴法條。被告
    與丁○○、「阿源」三人間有犯意聯絡、行為分擔，為共同正犯。被告偽造署押
    為偽造私文書之部分行為，偽造私文書之低度行為為行使偽造私文書之高度行為
    所吸收，均不另論罪。被告上開二次行使偽造私文書、詐欺犯行，時間緊接，犯
    罪構成要件相同，顯係基於概括犯意反覆為之，為連續犯，均依刑法第五十六條
    規定論以一罪，並加重其刑。又被告所犯上開行使偽造私文書與詐欺罪間，有方
    法結果之牽連關係，應從一重之行使偽造私文書罪處斷。被告戊○○前於八十七
    年間因違反商標法案件，經臺灣嘉義地方法院判處有期徒刑四月確定，並於八十
    七年五月十三日執行完畢，有臺灣高等法院被告全國前案紀錄表可按，五年內再
    犯本件有期徒刑以上之罪，為累犯，依法加重其刑。原審予以論科，固非無見，
    惟漏未將「阿源」者論為共犯，事實欄疏未及行使偽造私文書足以生損害於發
    卡銀行渣打銀行、中國國際商業銀行，理由欄未明被告偽造署押為偽造私文書
    之部分行為，且未變更起訴法條，均有未洽，被告上訴意旨以其未行使偽造私文
    書及詐欺被害人，認原審判決不當，求予撤銷改判，雖無理由，惟原判決既有上
    開可議之處，仍應予撤銷改判。爰審酌被告年輕力狀，不思以正當途徑賺錢，希
    冀不勞而獲，及偽造信用卡擾亂金融秩序，犯罪後否認犯行，尚無悔意等一切情
    狀，量處如主文所示之刑。扣案之偽造信用卡一張，為被告及共犯所有供犯罪所
    用，應併依刑法第三十八條第一項第二款規定予以宣告沒收，另信用卡簽帳單上
    偽造之「陳凱洋」署押，亦併依刑法第二百十九條規定宣告沒收。
據上論結，應依刑事訴訟法第三百六十九條第一項前段、第三百六十四條、第二百九
十九條第一項前段、第三百條、刑法第二十八條、第五十六條、第二百十六條、第二
百十條、第三百三十九條第一項、第三項、第五十五條、第四十七條、第二百十九條
、第三十八條第一項第二款，罰金罰鍰提高標準條例第一條前段，判決如主文。
本案經檢察官甲○○到庭執行職務。
中      華      民      國      九十      年      五      月      八    日
                                  臺灣高等法院臺中分院刑事第八庭
                                        審判長法  官  羅  得  村
                    法  官  劉  榮  服
                                              法  官  陳  賢  慧
右正本證明與原本無異。
如不服本判決應於收受送達後十日內向本院提出上訴書狀，其未述上訴之理由者並
得於提起上訴後十日內向本院補提理由書（均須按他造當事人之人數附繕本）。
                                              書記官  許  麗  花
中      華      民      國     九十      年      五       月     十     日
附錄論罪科刑法條：
刑法第二百十條：
偽造、變造私文書，足以生損害於公眾或他人者，處五年以下有期徒刑。
刑法第二百十六條：
行使第二百十條至第二百十五條之文書者，依偽造、變造文書或登載不實事項或使登
載不實事項之規定處斷。
刑法第三百三十九條第一項：
意圖為自己或第三人不法之所有，以詐術使人將本人或第三人之物交付者，處五年以
下有期徒刑、拘役或科或併科一千元以下罰金。
刑法第三百三十九條第三項：
前二項之未遂犯罰之。
                                                                        Ｆ


司法院資訊處製作；財團法人民間司法改革基金會備份。
